【裁判字號】    96,重訴,36
【裁判日期】    970311
【裁判案由】    毒品危害防制條例
【裁判全文】
臺灣高雄地方法院刑事判決              96年度重訴字第36號
公  訴  人  臺灣高雄地方法院檢察署檢察官
被      告  乙○○
選任辯護人  洪天慶律師
上列被告因毒品危害防制條例案件，經檢察官提起公訴（95年度
偵字第31346 號）本院判決如下：
    主  文
乙○○販賣第一級毒品，累犯，處無期徒刑，褫奪公權終身；扣
案之第一級毒品海洛因玖包合計淨重貳陸捌點玖貳公克，純度百
分之伍柒點捌純質淨重壹伍伍點肆肆公克，（空包裝總重肆柒點
玖陸公克）、電子秤壹個，均沒收銷燬之。
    事  實
一、乙○○前因違反毒品危害防制條例案件，經臺灣嘉義地方法
    院朴子簡易庭以93年度朴簡字第138 號簡易判決判處有期徒
    刑6 月確定，甫於民國93年12月21日易科罰金執行完畢。詎
    仍不知悔改，明知海洛因屬毒品危害防制條例第2 條第2 項
    第1 款所規定之第一級毒品，未經許可，不得販賣，竟仍以
    營利為目的，基於販賣毒品之犯意，以其持有（無證據證明
    為其所有）門號為000000 0000 、0000000000、0000000000
    等號之行動電話為聯絡工具，從事販售毒品事宜。嗣於95年
    10 月23 日上午某時，乙○○基於販賣營利之目的，駕駛車
    牌號碼7505-LT 號自用小客車搭載不知情之甲○○（另由臺
    灣雲林地方法院檢察署以95年度偵字第5288號為不起訴處分
    ），由雲林縣北港鎮出發，前往基隆市○○路某處，向真實
    姓名、年籍不詳，綽號「阿忠」之成年男子，以新臺幣（下
    同）93萬元之代價，販入第一級毒品海洛因9 包（合計淨重
    268.92公克；純度57.8% ，純質淨重為155.44公克，空包裝
    總重47.96 公克），交易完成後，本於運輸意思，駕駛上開
    車輛，將前揭毒品從基隆搬運輸送至雲林縣北港鎮○○路
    382 號北港皇家大樓住處。旋於同日23時30分許，甫開車抵
    達住處之際，為警當場在其車上及7 樓住處內，分別查獲並
    扣得上開海洛因9 包、安非他命1 包（毛重約0.4 公克）、
    行動電話4 支及電子磅秤1 台、電子攪拌器1 台、木柄攪拌
    刮刀1 支等物。
二、案經海岸巡防總局中部地區巡防局報由臺灣雲林地方法院檢
    察署檢察官呈請臺灣高等法院檢察署檢察長移轉臺灣高雄地
    方法院檢察署檢察官偵查起訴。
    理  由
壹、程序方面；
一、辯護意旨認：本件進行搜索、扣押之地點並非通商口岸，且
    係由行政院海岸巡防署中部地區巡防局雲林機動查緝隊人員
    單獨進行，依海岸巡防法第4 條、第10條規定，得將巡防機
    關人員視同司法警察、官而有犯罪調查權限之情形，應有土
    地管轄限制，即僅限於通商口岸內始得為之，縱有得由查緝
    人員逕行查緝之緊急情況，也應依同法第8 條規定，僅限於
    「查緝走私及非法入出國」之情形，否則均應會同正式之司
    法警察、官而為搜索、扣押，其程序始為合法，從而本件應
    非海岸巡防人員之法定職權範圍，則其進行搜索、扣押所取
    得之內容乃屬違法取得之證據，應不具證據能力云云。惟查
    ：在刑事案件偵查上，由檢察官指揮各單位組成專案小組，
    藉以提昇團隊辦案效率，亦為合法之偵查作為，本案係由檢
    察官指揮偵辦，且專案小組成員另有雲林縣政府警察局斗六
    分局人員，此觀諸卷附行政院海岸巡防署中部地區巡防局刑
    事案件移送書甚明，並有證人朱瑞光於偵訊中證述可稽，則
    在團隊辦案之情況下，各參與單位接受有關訊息後，尚須向
    檢察官報告等候指揮，並無單獨行動之決定權，且專案小組
    應係以一網打盡為目標，在確切掌握犯罪證據後始可能採取
    行動，已非屬海岸巡防機關獨自辦案之情況，是本件由行政
    院海岸巡防署中部地區巡防局雲林機動查緝隊人員所為之查
    緝行為，自屬合法而據有證據能力。
二、次按「被告以外之人於審判外之言詞或書面陳述，除法律有
    規定者外，不得作為證據。」刑事訴訟法第159 條第1 項固
    定有明文。惟按「被告以外之人於審判外之陳述，雖不符前
    4 條之規定，而經當事人於審判程序同意作為證據，法院審
    酌該言詞陳述或書面陳述作成時之情況，認為適當者，亦得
    為證據。當事人、代理人或辯護人於法院調查證據時，知有
    第159 條第1 項不得為證據之情形，而未於言詞辯論終結前
    聲明異議者，視為有前項之同意。」刑事訴訟法第159 條之
    5 亦規定甚明。本件證人甲○○於警詢時之陳述及00000000
    00、0000000000、0000000000號行動電話通訊監察作業譯文
    表，雖均屬被告以外之人於審判外之言詞陳述，惟被告及其
    選任之辯護人於本院96年9 月11日調查證據時，知有上情而
    表示形式上無意見，僅對對話內容有意見（此部分後述），
    本院審酌上開筆錄作成時，較無人情施壓或干擾，亦無不當
    取供之情形，而上開譯文表則係公務員所製作，被告及其選
    任之辯護人對此亦不爭執，認為以之作為本案之證據均屬適
    當，是證人甲○○於警詢中之陳述及上開譯文表，依刑事訴
    訟法第159 條之5 之規定，自得為證據，合先敘明。
三、又按，被告以外之人於偵查中向檢察官所為陳述，除顯有不
    可信之情況者外，得為證據，刑事訴訟法第159 條之1 第2
    項亦定有明文。蓋因檢察官與法官同為司法官署，且檢察官
    代表國家偵查犯罪，依法有訊問被告、證人及鑑定人之權力
    ，且須對被告有利、不利之情形均應注意，況徵諸實務運作
    ，檢察官實施刑事偵查程序，亦能恪遵法定程序之要求，不
    致有違法取證情事且可信度極高，是被告以外之人前於偵查
    中已具結而為證述，除反對該項供述得具有證據能力之一方
    ，已釋明「顯有不可信之情況」之理由外，不宜以該證人未
    能於審判中接受他造之反對詰問為由，即遽指該證人於偵查
    中之陳述不具證據能力，方符前揭法條之立法意旨。查證人
    黃國暉、廖永順、朱瑞光3 人於檢察官偵查時所為陳述（參
    見臺灣高雄地方法院檢察署95年度偵字第31346 號卷宗第39
    至43頁），業經證人黃國暉、廖永順、朱瑞光3 人於供前具
    結，有證人結文3 紙附卷可稽，是其於偵查中之陳述，客觀
    上並無顯不可信之情況，故證人黃國暉、廖永順、朱瑞光3
    人於偵查中之證詞自具有證據能力。
四、再按被告以外之人於審判外之言詞或書面陳述，除法律另有
    規定者外，不得作為證據，刑事訴訟法第159 條第1 項定有
    明文。又法院或檢察官得囑託醫院、學校或其他相當之機關
    、團體為鑑定，並準用第203 條至第206 條之1 之規定，刑
    事訴訟法第208 條第1 項亦定有明文。依此，檢察官對於偵
    查中之案件，認須實施鑑定者，固應就具體個案，選任鑑定
    人或囑託鑑定機關（團體）為之；但對於司法警察機關調查
    中之案件，或有量大或急迫之情形，為因應實務之現實需求
    ，如檢察官針對該類案件之性質（例如：查扣之毒品必須檢
    驗其成份、對施用毒品之犯罪嫌疑人必須檢驗其體內有無毒
    品代謝反應、對於查扣之槍砲彈藥必須檢驗有無殺傷力等）
    ，認為當然有鑑定之必要者，經參考法務部92年5 月20日法
    檢字第092080203 號函送之法務部「因應刑事訴訟法修正工
    作小組」研討之刑事訴訟法修正相關議題第21則之共識結論
    ，以及臺灣高等法院於92年8 月1 日舉行之刑事訴訟法新製
    法律問題研討會第三則法律問題研討結果之多數說（載於司
    法院92年8 月印行「刑事訴訟法新製法律問題彙編」第15頁
    至第18頁），基於檢察一體原則，得由該管檢察長對於轄區
    內之案件，以事前概括選任鑑定人或囑託鑑定機關（團體）
    之方式，俾便轄區內之司法警察官、司法警察對於調查中之
    此類案件，得即時送請事前已選任之鑑定人或囑託之鑑定機
    關（團體）實施鑑定，該鑑定人或鑑定機關（團體）亦應視
    同受承辦檢察官所選任或囑託而執行鑑定業務，其等出具之
    書面鑑定報告應屬刑事訴訟法第206 條所定之傳聞例外，當
    具有證據能力（法務部92年9 月1 日法檢字第0920035083號
    函可供參照）。本案偵查卷及本院卷所附之高雄醫學大學附
    設中和紀念醫院檢驗報告及法務部調查局鑑定書，係被告以
    外之人於審判外之書面陳述，依刑事訴訟法第159 條第1 項
    之規定，屬於傳聞證據，惟上開鑑定係經審判長、受命法官
    或檢察官選定或囑託機關、團體所為之鑑定，所鑑定之結果
    ，鑑定人依刑事訴訟法第206 條所出具之鑑定報告，係刑事
    訴訟法第159 條第1 項所指例外規定，有證據能力，自得為
    證據。
五、另按，刑事訴訟法第159 條之4 規定，除前3 條之情形外，
    下列文書亦得為證據：除顯有不可信之情況外，公務員職
    務上製作之紀錄文書、證明文書。此係因公務員職務上製作
    之紀錄文書或證明文書，係公務員依職權所為，與其責任、
    信譽攸關，若有錯誤、虛偽，公務員可能因此擔負刑事及行
    政責任，且該等文書經常處於可能受公開檢查之狀態，其正
    確性及真實之保障極高；是除非有顯不可信之情況外，上開
    公務文書應具有證據能力。查本件卷附之行政院海岸巡防署
    中部地區巡防局雲林機動查緝隊人員所為之查搜索扣押筆錄
    、扣押物品目錄表，均係公務員職務上製作之紀錄文書，經
    查亦無顯不可信之情況，上開文書自均具有證據能力，併予
    敘明。
六、末按，傳聞法則之重要理論依據，在於傳聞證據未經當事人
    之反對詰問予以核實，乃予排斥。惟若當事人已放棄對原供
    述人之反對詰問權，於法院審判時表明同意該等傳聞證據可
    作為證據，基於證據資料愈豐富，愈有助於真實發現之理念
    ，並貫徹刑事訴訟法修法加重當事人進行主義之精神，確認
    當事人對於證據能力有處分權之制度，傳聞證據經當事人同
    意作為證據，法院認為適當者，亦得為證據。另當事人於調
    查證據時，對於傳聞證據表示「沒有意見」、「對於證據調
    查無意見」，而未於言詞辯論終結前聲明異議，應視為已有
    將該等傳聞證據採為證據之同意，此刑事訴訟法第159 條之
    5 定有明文。而被告等及辯護人於本院準備程序時，除如前
    所述外，已表示對於全案其餘卷證之證據能力均無意見，且
    於本院調查證據時，知有不得為證據之情形，亦未於言詞辯
    論終結前聲明異議，依刑事訴訟法第159 條之5 之規定，應
    視為被告已同意本件通訊監察譯文之形式、本院法官助理所
    作成之銀行資料勘查報告、被告有使用0000000000、
    0000000000、0000000000這三支電話、扣案毒品為被告所購
    入，是在基隆接洽，查獲地點為雲林縣皇家大樓及其7505
    ＬＴ小客車，扣案毒品的成份、重量、監聽錄音帶為被告之
    聲音等均具有證據能力，而可作為證據，本院斟酌上開證據
    並非非法取得，亦無證明力明顯過低之情形，是均得採為證
    據。
貳、實體部分：
一、訊據被告固坦承有上揭被查獲持有海洛因之事實，惟矢口否
    認有販賣海洛因之情事，辯稱：伊做茶葉買賣生意，1 斤可
    賺7 、8 百元，一年可賺4 、5 百萬元，足以支付伊之吸毒
    開銷，伊被查獲之毒品係買來自己吸用，每天吸約10錢，買
    來而被查獲之毒品約吸1 個月云云；又辯護意旨則以：卷內
    譯文對於毒品之術語僅提及「男的」、「花蓮石子」、「硬
    的」等用語，而該等用語一般所指涉者係安非他命，並非本
    件所起訴之海洛因，故上開譯文無法作為認定被告涉犯販賣
    海洛因之證據；另被告毒癮甚大，且因長久施用毒品，已產
    生耐受性，依行政院衛生署管制藥品管理局91年5 月13日管
    檢字第105628號函所示，個人對毒品之耐受程度，可因個人
    體質、使用頻率及接觸使用時間之長短，使致死量增至十倍
    以上，故認將查扣毒品以被告一天施用3.75克計，約可供被
    告1 個月使用，是被告辯稱查獲毒品僅供個人施用，並非無
    據云云。惟查：被告上揭犯行業據證人即查獲之員警行政院
    海岸巡防署中部地區巡防局雲林機動查緝隊人員黃國暉、廖
    永順、朱瑞光3 人於檢察官偵查中證述綦詳，其等3 人均證
    稱: 95年10月23上午11時許，機房有反應說，乙○○的機子
    一直往北邊跑，途中有人打電話給黃，黃竟然說他在南部，
    我們覺得有異，機房通報，黃的基地台位置已移到基隆。我
    們分隊決定到泰安休息站攔他，到晚上機房反應黃有南下的
    跡象，我們到休息站找車，朱瑞光先發現黃的人，進而找到
    車，我上前確定是黃無誤，剛好他們夫妻要上車離開，於是
    我抄下車牌7505-LT ，經查詢為甲○○所有，因為他離開很
    快，來不及跟上，所以我們決定到北港住處等他，等黃把車
    駛入地下停車位時，就查獲被告及扣案毒品等語。此外復有
    第一級毒品海洛因9 包扣案可證，而上開海洛因經送請法務
    部調查局鑑定結果確為第1 級毒品海洛因無訛（合計淨重
    268.92公克；純度57.8% ，純質淨重為155.44公克，空包裝
    總重47.96 公克），有該局95年11月19日出具之調科壹字第
    09523034580 號鑑定書在卷可考。又有被告自承為伊使用之
    號碼為0000000000、0000000000、0000000000等3 支行動電
    話扣案可證，被告亦自承監聽前揭行動電話譯文之光碟確為
    伊之聲音無訛，而上述通訊監察譯文中或有提及「男的」、
    「花蓮石子」、「硬的」等一般用以指涉安非他命之用語，
    然亦有「四一」（參見民國95年4 月28日晚間9 時39分之譯
    文）、「姑娘」（參見95年7 月24日下午4 時50分之譯文）
    等一般用以指涉海洛因之用語；抑有進者，被告之同居人甲
    ○○於上述通訊監察中亦提到「要去基隆補貨」（雖甲○○
    知情，然並無證據顯示林佩螢有參與販賣毒品之犯行），本
    件被告與伊同居人甲○○正是前往基隆，且除購買本件海洛
    因毒品外，並無任何茶葉之類之貨物，顯見證人甲○○所稱
    之「要去基隆補貨」正是前往購買本件被查獲之毒品海洛因
    以便賣出，足以認定被告確有販賣海洛因之犯行。
二、對於毒品之耐受性本難有客觀之標準，誠如上開函文所述會
    因個人體質、每日使用次數及劑量而有不同，此為事理之然
    ，惟該函文所提出之正常人最低致死劑量為單次200 毫克，
    仍有其統計上之意義，自不宜由被告任意以個人體質及所患
    疾病為由，逕採該函文提及之極端標準。且若以每日施用
    3.75公克（即上開函文所提及個人最低致死劑量200 毫克之
    18.75 倍標準，若如被告所自稱之每日吸食10公克，更屬無
    稽之辯解）計算，在採取如此高標準之保守估計下，本件查
    獲之毒品數量如依被告所述之施用量（不符常情），仍足供
    被告施用連續施用四十餘天，已不合一般持有毒品供已施用
    之常情；再參以被告自承從事茶葉生意，並稱每斤可賺7 、
    8 百元之高利潤，已與現在市場高度競爭利潤微薄之常情不
    符，又每月營業額約有20、30萬之譜（參見本件96年10月2
    日審判筆錄第11頁）或所自稱之每年4 、5 百萬元之收入，
    亦無法供應上開每月近百萬元之施用毒品花費，上開收入若
    再扣除被告每月給予未婚妻之生活花費，更顯不合常理。再
    據本院向各金融行庫函查結果顯示被告與其同居人甲○○之
    存提款自89年以後最多亦僅數十萬元，且類多存入不久即提
    領，足見被告並無強大資力供伊揮霍施用毒品，被告花費鉅
    資而購入上開數量之毒品，應係有利可圖，再以販賣毒品所
    獲利益供其施用毒品，其主觀上有營利之意圖甚明。另證人
    陳勝田、楊永錡雖證稱被告經常有賭博行為，且輸贏很大，
    然亦僅能證明被告有賭博行為，並不足以證明被告無販賣毒
    品犯行。
三、按販賣毒品罪，不以販入後，復行販出為必要，只需意圖營
    利而販入，或販出，有一於此，犯罪即應成立，均不得視為
    未遂（最高法院90年度台上字第3913號、第6285號判決參照
    ）。又運輸毒品罪，係指本於運輸之意思而搬運輸送，倘有
    此意，則一有搬運輸送之起運行為，犯罪即已成立（最高法
    院92年度台上字第5399號、第5426號判決參照）；另所運輸
    之毒品，不以他人所有或持有者為限，即為自己運輸者亦應
    包括在內（最高法院92年度台上字第3321號判決參照）。故
    核被告所為，係犯毒品危害防制條例第4 條第1 項運輸及販
    賣第一級毒品罪。其持有毒品之低度行為，應為運輸及販賣
    之高度行為所吸收，不另論罪。又販賣與運輸毒品應從情節
    較重之販賣毒品罪論處。另被告曾因違反毒品危害防制條例
    案件，經臺灣嘉義地方法院朴子簡易庭以93年度朴簡字第
    138 號簡易判決判處有期徒刑6 月確定，甫於民國93年12月
    21日易科罰金執行完畢，5 年以內再犯本件有期徒刑以上之
    罪，有全國刑案資料查註表1 份在卷可參，為累犯，本應依
    刑法第47條規定加重其刑，然因被告已經判處無期徒刑，依
    刑法第65條規定，不得加重。本院審酌被告販賣毒品海洛因
    予他人施用，戕害他人之身心，助長毒品之氾濫，惡性非輕
    ；另審酌被告犯後仍毫無悔意，心存僥倖，猶飾詞狡辯，爰
    量處無期徒刑，並依法褫奪公權終身。至扣案第一級毒品海
    洛因9 包（合計淨重268.92公克；純度57.8% ，純質淨重為
    155.44公克），為違禁物，應依毒品危害防制條例第18條第
    1 項前段規定，不論屬於犯人與否，予以宣告沒收銷燬之；
    毒品包裝總重47.96 公克於毒品鑑驗後仍包覆毒品，包裝袋
    上均有微量毒品殘留，客觀上已與毒品無法析離，亦應依前
    揭規定併予沒收銷燬之。再扣案電子磅秤1 台因量稱毒品海
    洛因而沾有毒品海洛因，有高雄醫學大學中和紀念醫院檢驗
    報告1 紙在卷可稽，無法與海洛因析離，應併宣告沒收銷燬
    。又扣案搭配0000000000、0000000000、0000000000號、SI
    M 卡0000000000000000白色OKWAP 行動電話各1 支，雖係被
    告所有，然並非供本件犯賣毒品所用，爰不予宣告沒收。另
    扣案安非他命1 包（毛重約0.4 公克），係供被告施用毒品
    使用之物，與本件販賣毒品之犯行無關；電子攪拌器1 個、
    木柄攪拌刮刀1 支，並無沾有毒品海洛，有高雄醫學大學中
    和紀念醫院檢驗報告2 紙在卷可按，爰均不予宣告沒收之，
    併予敘明。
據上論斷，應依刑事訴訟法第299 條第1 項前段，毒品危害防制
條例第4 條第1 項、第18條第1 項前段，刑法第11條、第47條第
1項 、第37條第1 項，判決如主文。
本案經檢察官丙○○到庭執行職務。
中    華    民    國    97    年    3     月    11    日
                  刑事第九庭審判長法  官  張世賢
                                  法  官  陳建和
                                  法  官  王奕勛
以上正本證明與原本無異。
如不服本判決應於收受本判決後10日內向本院提出上訴書狀，並
應敘述具體理由，如未敘述上訴理由者，應於上訴期間屆滿後20
日內補提理由書狀於本院（均須按他造當事人之人數附繕本）「
切勿逕送上級法院」。
中    華    民    國    97    年    3     月    11    日
                                  書記官  簡鴻雅
附錄法條：
毒品危害防制條例第4 條製造、運輸、販賣第一級毒品者，處死
刑或無期徒刑；處無期徒刑者，得併科新台幣一千萬元以下罰金
。
製造、運輸、販賣第二級毒品者，處無期徒刑或七年以上有期徒
刑，得併科新台幣七百萬元以下罰金。
製造、運輸、販賣第三級毒品者，處五年以上有期徒刑，得併科
新台幣五百萬元以下罰金。
製造、運輸、販賣專供製造或施用毒品之器具者，處一年以上七
年以下有期徒刑，得併科新台幣一百萬元以下罰金。
前四項之未遂犯罰之。


司法院資訊處製作；財團法人民間司法改革基金會備份。
